【裁判字號】    95,訴,1003
【裁判日期】    951221
【裁判案由】    加重強盜罪等
【裁判全文】
臺灣士林地方法院刑事判決              95年度訴字第1003號
公  訴  人  臺灣士林地方法院檢察署檢察官
被      告  戊○○
                    （
選任辯護人  何兆龍律師
            梁育純律師
被      告  庚○○
                    （
            己○○
                    （
上列2被告
之  共 同
指定辯護人  本院公設辯護人  丁○○
上列被告因加重強盜罪等案件，經檢察官提起公訴（95年度偵字
第7536號、第9131號、第10083 號），本院判決如下：
    主  文
戊○○連續犯刑法第321 條第1 項第3 款、第4 款之竊盜罪，處
有期徒刑拾月，扣案之螺絲起子壹支沒收；又犯強盜罪，而有刑
法第321 條第1 項第3 款、第4 款之情形，處有期徒刑捌年貳月
，扣案不具殺傷力之改造手槍壹把沒收。應執行有期徒刑捌年拾
月，扣案之螺絲起子壹支、不具殺傷力之改造手槍壹把均沒收。
庚○○連續犯刑法第321 條第1 項第3 款、第4 款之竊盜罪，累
犯，處有期徒刑壹年，扣案之螺絲起子壹支沒收；又犯強盜罪，
而有刑法第321 條第1 項第3 款、第4 款之情形，累犯，處有期
徒刑柒年捌月，扣案之不具殺傷力之改造手槍壹把沒收。應執行
有期徒刑捌年陸月，扣案之螺絲起子壹支、不具殺傷力之改造手
槍壹把均沒收。
己○○連續犯刑法第321 條第1 項第3 款、第4 款之竊盜罪，累
犯，處有期徒刑壹年貳月，扣案之螺絲起子壹支沒收；又犯強盜
罪，而有刑法第321 條第1 項第3 款、第4 款之情形，累犯，處
有期徒刑柒年捌月，扣案之不具殺傷力之改造手槍壹把沒收。應
執行有期徒刑捌年捌月，扣案之螺絲起子壹支、不具殺傷力之改
造手槍壹把均沒收。
己○○被訴於民國95年1 月20日共同攜帶兇器竊盜罪部分，公訴
不受理。
    事實及理由
甲、有罪部分
壹、構成犯罪事實：
一、前案紀錄部分：
１、庚○○曾於民國91年間，因槍砲彈藥刀械管制條例案件，經
    判處有期徒刑2 年6 月、罰金新台幣3 萬元確定，91年4 月
    15日開始執行，92年10月16日假釋出監，93年8 月31日假釋
    期滿執行完畢。
２、己○○曾有違反麻醉藥品管理條例、竊盜、傷害、誣告、搶
    奪等犯罪紀錄，92年間，因違反毒品危害防制條例案件，經
    判處有期徒刑10月確定，93年1 月9 日開始執行，93年11月
    9日執行完畢。
二、己○○、庚○○、戊○○，共同基於意圖為自己不法所有之
    概括犯意，先後為下列行為：
１、95年5 月5 日凌晨1 、2 時許，己○○、庚○○、戊○○3
    人在台北縣新莊市○○路85之1 號頭前國小後方停車場，由
    庚○○、戊○○在旁把風，己○○則持其所有對人體具危險
    性之兇器金屬製螺絲起子、扳手各1 支（扳手部分未扣案）
    ，撬開丙○○所有車號DZ7378號自小客車車門而竊車得手。
２、嗣由己○○駕駛上開竊得之自小客車搭載戊○○、庚○○，
    再於95年5 月5 日凌晨2 時許，一同前往台北縣八里鄉○○○路65號1 樓高緯機械股份有限公司（以下簡稱高緯公司）
    ，由庚○○把風警戒，戊○○、己○○則持己○○所有對人
    體具危險性之兇器金屬製大剪刀1 把（未扣案），剪斷高緯
    公司外電表至路旁輸電線間之電纜線（屬台電所有）約30公
    尺，而加以竊取，得手後並藏放於竊得之DZ7378號自小客車
    的後車箱。
三、己○○、庚○○與戊○○於竊得上開電纜線後，復另行基於
    共同意圖為自己不法所有之犯意聯絡，於95年5 月5 日清晨
    6 時許，由己○○駕駛上開竊得的自小客車搭載庚○○、戊○○一同前往台北市南港區○○○路○ 段317 號榮昇資源回
    收場。3 人先在榮昇資源回收場前埋伏，待該回收場合夥股
    東池愛國駕駛車號DR2253號自小客車，搭載其他合夥人甲○○、乙○○抵達回收場準備上班時，己○○、庚○○與戊○○3 人趁DR2253號自小客車剛停妥之際，先後由戊○○持
    非其等3 人所有，對人體具殺傷力之兇器棍棒1 支（未扣案
    ），由己○○持其所有不具殺傷力之改造手槍1 把，將槍口
    朝向池愛國、甲○○、乙○○等人，命其等不准動，致使
    池愛國、甲○○、乙○○無法抗拒，而任由庚○○強取甲○○之皮包（內有身分證、現金）、戊○○則下手強取放置
    在DR2253號自小客車內的另1 個皮包（內有現金新台幣「下
    同」約19萬餘元、支票、印鑑章、營利事業登記證等物）。
    得手後，己○○、庚○○、戊○○3 人一同搭乘DZ 7378 號
    自小客車離去，並隨即車內平分強盜取得的現金計約19 萬
    餘元。
四、嗣為警循線查獲，並扣得螺絲起子1 支、不具殺傷力之改造
    手槍1 把。
貳、認定犯罪事實所根據的證據及理由：
一、本件95年5月5日凌晨，先後2次竊盜行為部分：
１、被告己○○、庚○○、戊○○迭次坦白承認3 人共同持被告
    己○○所有之螺絲起子、扳手、大剪刀等兇器，行竊自小客
    車、電纜線之事實。
２、被害人丙○○於警詢中所為：DZ7378號自小客車於95年5 月
    4 日18時30分許下班後停放在住家附近停車場，95年5 月5
    日警方來找我，才知遭人竊取之陳述。
３、高緯公司總經理林俊龍於95年7 月17日警詢時供稱及95年9
    月27日偵查中證稱：95年5 月5 日凌晨高緯公司架設在馬路
    地下輸電線到高緯公司電錶的電纜線，被人剪掉3 條約30公
    尺，上班時發現沒有電源可供機械運作等語。
４、本部分的犯罪事實，業據被告己○○、庚○○、戊○○自白
    不諱，核與被害人丙○○及高緯公司總經理林俊龍指訴情節
    相符，另有偵卷所附高緯公司外圍的現場照片、贓物認領保
    管單、台北縣政府警察局車輛失竊電腦輸入單、尋獲通報單
    等可佐，以及扣案之螺絲起子1 支可證。被告己○○、庚○○、戊○○之連續加重竊盜犯行，可以認定。
二、95年5 月5 日共同強盜行為部分：
１、被告己○○坦白承認：95年5 月5 日強盜案是我和庚○○、
    戊○○共同犯案，庚○○徒手負責搶一個女被害人背包，戊○○持棍棒並幫忙庚○○搶被害人背包，我見他們在拉扯，
    持槍，槍口朝被害人方向亮出，嚇令被害人不要動，庚○○
    就將該女子皮包取走，戊○○去開被害人的車門，在車上拿
    走另一個皮包，計搶到19萬多元，平分每人取得6 萬多元，
    其餘搶得物品丟棄等語（見95年6 月10日警詢筆錄、偵查筆
    錄）。復於本院訊問時坦承：在等回收場開門時，有說要搶
    ，我看到庚○○、戊○○與回收場的人拉扯，我就帶著手槍
    下車，以槍比著回收場的人叫他們不要動，庚○○已經拿到
    拉扯時的皮包，而戊○○又到他們的車上拿另一個皮包，共
    拿到19萬多，每人分到6 萬多元等語。
２、被告庚○○坦白承認與己○○、戊○○共同強盜回收場財物
    、己○○持槍控制被害人行動、戊○○持棍棒嚇被害人，我
    徒手搶女被害人背包、戊○○到車上拿另一個皮包，搶得19
    萬餘元，每人平分得6 萬餘元等事實（見95年6 月10日警詢
    筆錄、95年6 月11日偵查筆錄）。復於本院訊問時坦承：當
    時3 人戴口罩，戊○○持鋁棒先下車，搶一個女生皮包，用
    拉的，我過去幫忙，戊○○就放手，我拉著那女生，女生跌
    倒，我就拿走皮包，戊○○走另一台車，去拿車內的皮包，
    當時除了女生外，還有2 、3 個人在看，己○○拿槍出來，
    叫那些人不要動等語。
３、被告戊○○於95年6 月10日警詢時供稱：95年5 月5 日在現
    場等被害人出現，我持棒棍，己○○持槍指向被害人甲○○
    ，要他們不要動，由庚○○下手行搶，搶到10多萬元，3 人
    平分，我分到6萬多元等語。復於95年6月11日偵查中供稱：
    到回收場後，我持棍棒與庚○○一起上前，我持棍棒叫其他
    人不准動，庚○○下手搶一女子皮包，結果發生拉扯，己○○就持槍下車，將槍對準被害人，叫被害人不准動，被害人
    就全部不敢反抗，庚○○把該女子皮包取走，我去回收場的
    車子內搜刮一個皮包，得款約18萬多，一人分得6 萬多元等
    語。
４、被害人乙○○於95年5 月5 日警詢中供稱：是到公司上班時
    ，剛下車被3 名男子強取我的手提包（內有現金、公司發票
    、印章、支票等物）及甲○○的皮包，歹徒中有一名持槍，
    致池愛國心生畏懼不敢開車離開等語。復於95年9 月27日
    偵查中證稱：當時己○○持槍站在後方，且戊○○又拿1 支
    棍棒，我們根本不敢抵抗等語。
５、被害人池愛國於95年5 月5 日警詢中供稱及95年9 月27日
    偵查中證稱：我開車載乙○○、甲○○到回收場，乙○○下
    車移鐵架，甲○○下車，對面DZ7378號自小客車下來3 名男
    子，都戴口罩，其中1 名強搶甲○○的背包（內有身分證、
    現金），甲○○被摔倒在地，我發現下車幫忙，另2 名男子
    分持棍棒、槍不許我和乙○○接近，後來持棒的人到我開的
    車，打開車門拿走我持有的手提包（內有支票、印章、回收
    場營利事業登記證），3 名男子立即開車離開現場，我發現
    其中1 位男子口罩掉下來，我認得他以前跟一位「阿男」男
    子來過回收場賣電線。當時心裡很害怕，己○○持槍站在後
    方，我們根本不敢抵抗等語。
６、被害人甲○○於95年5 月5 日警詢中供稱：95年5 月5 日有
    3 名男子衝過來搶車內手提包及我的皮包，3 人都戴口罩等
    語、
７、另有現場採證照片、回收場監視翻拍照片計16幀、內政部警
    政署95年6 月28日刑鑑字第0950088539號槍彈鑑定書1 份（
    鑑定結果不具傷殺力）、槍彈照片等附於偵卷可佐。
８、至於被告戊○○於本院訊問時曾否認有強盜行為，先辯稱：
    我在車後座睡著，被外面的人吵醒，就拿起車內的棍棒要下
    車打人，我是基於竊盜故意，去拿回收場車上的皮包等語；
    再辯稱：因為回收場都偷斤減兩，我手拿木棍準備打外面那
    個女的等語。惟查：
    1 被告戊○○參與本件強盜行為之事實，業據證人即共同正
      犯己○○、庚○○於偵查中證述明確，而己○○、庚○○
      與被告戊○○並無嫌隙，無設詞誣陷的可疑動機，其等的
      證詞，應可信為真實。
    2 被告戊○○對於為何持棍棒下車的原因，前後陳述內容不
      一，果確非為強盜財物而為，何以致此？
    3 由被告戊○○就本件強盜行為發生之際在場且手持棍棒、
      在己○○持槍嚇令被害人不准動的期間，自回收場的自小
      客車車內取走皮包，事後與己○○、庚○○平分取得的現
      金約19萬餘元等情，另參之回收場監視器對於整個強盜行
      為過程錄影後之翻拍照片，被告戊○○與己○○、庚○○
      共犯強盜行為之情，甚為灼然。其所辯純屬卸責之詞，並
      不可信。
９、再者，本件被告3 人強盜行為取得的現金為19萬餘元乙節，
    迭據被告己○○、庚○○、戊○○陳述詳明，而被告3 人對
    於平分後，每個人取得約6 萬餘元之事實內容，亦相一致，
    而被告己○○、庚○○已坦承強盜行為，衡情就相差不大強
    盜取得的現金款項，實無刻意隱瞞之必要。參以被害人池愛
    國表示遭強盜的現金，是回收場的錢，只是大概算一下，
    並沒有實際計算等語（見本院95年12月5 日審理筆錄），本
    件被害人被強取的現金，以被告等人取得後實際計算分配的
    數字較為可採，起訴書所為取得25萬元之記載，應更正為取
    得19萬餘元。
１０綜上，本件事證相當明確，被告等3 人之強盜犯行，均足認
    定。
、論罪科刑的理由：
一、有關新舊刑法適用的問題：
    1 被告3 人行為後，94年2 月2 日修正公布之刑法，於95年
      7 月1 日施行，修正後之刑法第2 條第1 項規定：行為後
      法律有變更者，適用行為時之法律。但行為後之法律有利
      於行為人者，適用最有利於行為人之法律。而比較時應就
      罪刑有關之共犯、未遂犯、想像競合犯、牽連犯、連續犯
      、結合犯，以及累犯加重、自首減輕暨其他法定加減（如
      身分加減）與加減例等一切規定，綜其全部罪刑之結果而
      為比較。
    2 刑法第56條連續犯規定業於94年2 月2 日修正刪除，並於
      95年7 月1 日施行。是新法修正施行後，被告之數犯罪行
      為，即須分論併罰。此刪除雖非犯罪構成要件之變更，但
      顯已影響行為人刑罰之法律效果，屬法律變更，依新法第
      2 條第1 項規定，比較新舊法結果，以被告行為時法律即
      舊法對被告較為有利。
    3 被告行為後，刑法有關數罪併罰規定已修正，其中刑法第
      51條第5 款規定由「宣告多數有期徒刑者，於各刑中之最
      長期以上，各刑合併之刑期以下，定其刑期。但不得逾20
      年」，修正為「宣告多數有期徒刑者，於各刑中之最長期
      以上，各刑合併之刑期以下，定其刑期。但不得逾30年」
      ，新舊法比較結果，以舊法有利於行為人。
    4 至於被告行為時之刑法第47條規定「受有期徒刑之執行完
      畢，有期徒刑以上之罪者，為累犯，加重本刑至2 分之1
      」。而95年7 月1 日施行之刑法第47條第1 項則規定「受
      徒刑之執行完畢，或一部之執行而赦免後，5 年以內故意
      再犯有期徒刑以上之罪者，為累犯，加重本刑至2 分之1
      」。本件被告己○○、庚○○2 人為故意犯，不論依修正
      前或修正後之刑法第47條累犯規定要件，均構成累犯，無
      刑法第2 條第1 項比較適用的問題，併予指明。
二、核被告己○○、庚○○、戊○○的行為，均係犯刑法第321
    條第1 項第3 款、第4 款之加重竊盜罪、第330 條第1 項加
    重強盜罪。被告3 人就先後2 次的加重竊盜行為，時間上相
    當緊接，所犯為構成要件相同之罪，顯係基於概括犯意為之
    ，應依修正前刑法連續犯規定，論以一罪，並依法加重其刑
    。被告等人以強暴手段致使不能抗拒而強取分屬回收場、甲○○所有的財物，為同種想像競合犯，應依刑法第55條前段
    規定，從重論處。被告3 人就上開論罪的犯罪事實，均有犯
    意聯絡及行為分擔，均為共同正犯。所犯加重竊盜與加重強
    盜2 罪，犯意各別，行為互殊，應分論併罰。再者，被告己○○、庚○○前曾受如犯罪事實欄所記載之罪，分別經有期
    徒刑執行完畢，有被告己○○、庚○○之台灣高等法院被告
    前案紀錄表在卷為憑，其2 人於5 年以內故意再犯有期徒刑
    以上本件之罪，均為累犯，均依法遞加重其刑。
三、爰審酌被告己○○已有多次犯罪紀錄，不知檢束行為再犯本
    件之罪，被告3 人年輕力壯，不思以正當工作方式謀取所需
    ，竟結夥在日間公然強取他人財物，造成被害人內心極度的
    恐懼，嚴重破壞社會秩序，惡性非輕，以及被告己○○、庚○○坦白承認全部犯行，而被告戊○○不思反省，為圖卸責
    卻在檢察官偵辦本案期間，試圖透過家人要求己○○、庚○○就共同強盜行為部分為有利於其自己的虛偽陳述（見偵卷
    所附被告在押時會客的錄音譯文），行為惡劣。另參之本件
    犯罪的手段、被害人所受的損害等情，分別量處如主文所示
    之刑，並定其應執行之刑。
四、扣案之螺絲起子1 支（在扣案的工具中）、不具殺傷力的改
    造手槍1 把，均為被告己○○所有且係供本件竊盜、強盜犯
    罪所用，業據被告己○○供承在卷，應依刑法第38條第1 項
    第2 款規定宣告沒收。至扣案不具殺傷力之子彈、彈殼、彈
    頭，以及彈簧、底火皿等物，因非違禁物，客觀上又與本件
    論罪之犯罪事實無關，故不予沒收；而被告等人供本件犯罪
    使用之扳手1 支、大剪刀1 把、棍棒1 支，因均未扣案，無
    證據證明現尚存在，其中棍棒1 支又非被告等所有，爰不予
    沒收，附此說明。
乙、公訴不受理部分：
一、公訴意旨略以：己○○與何書揚（另案處理）共同基於意圖
    為自己不法所有．於95年1 月20日清晨6 時許，在台北縣新
    莊市○○路644 之11號前，由己○○持其所有對人體具危險
    性之兇器一字型扳手1 支，下手竊取游承叡所有車號FN6466
    號自小客車，何書揚在一旁把風警戒，得手後作為己○○、
    何書揚代步工具。嗣於95年1 月21日凌晨1 時20分許，己○○駕駛上開竊得之自小客車搭載何書揚，行經台北市○○區
    ○○路2 段250 巷40號前為警攔檢，始知上情，因認被告己○○涉犯刑法第321 條第1 項第3 款之攜帶兇器加重竊盜罪
    嫌等情。
二、經查：
    1 案件依刑事訴訟法第8條規定不得審判者，應諭知不受理
      之判決，刑事訴訟法第303 第7 款定有明文。而刑法修正
      前，連續犯係裁判上一罪，其一部分犯罪事實曾經檢察官
      起訴者，依同法第267條規定，效力當然及於全部。而案
      件是否已經起訴，應以檢察官起訴繫屬之先後為準，同一
      案件繫屬於有管轄權之數法院，由繫屬在先或經裁定繫屬
      在後之法院審判，致不得為審判者，自應依法諭知不受理
      之判決。
    2 被告己○○雖坦承於95年1 月20日，在台北縣新莊市，有
      持兇器與何書揚共同竊取FN6466號自小客車的事實，然：
      A 被告己○○曾分別於94年7 月間、94年12月22日連續2
        次侵入他人位於台北縣新莊市、台北縣三重市等住宅地
        下室或住宅空間內，先後行竊自小客車、信用卡、現金
        等財物，經台灣板橋地方法院檢察署以95年度偵字第32
        40號等提起公訴，並已於95年5 月9 日繫屬於台灣板橋
        地方法院（該院95年度重訴字第23號案件），此有網路
        調閱之該案起訴書、台灣高等法院被告前案紀錄表附卷
        可佐。其中94年12月22日之竊盜行為，與本件95年1 月
        20日之竊盜行為，二者在時間、犯罪地點上尚屬緊密、
        接近，所犯又同係構成要件相同之罪，衡情係被告己○○基於概括犯意而為，依修正前刑法連續犯規定，具裁
        判上一罪關係，為法律上之同一案件。
      B 至於被告己○○於95年1 月20日之竊盜行為，與本件論
        罪部分之95年5 月5 日2 次竊盜行為部分，因時間上相
        距3 個月餘，而前者被告己○○係與第三人何書揚共同
        犯案，後者則係被告己○○與同案被告庚○○、戊○○
        共同犯案，在時間或犯罪情節上，已難認有係出於同一
        個犯罪決意甚明。
三、綜上，本件被告己○○被訴於95年1 月20日共同攜帶兇器竊
    盜罪部分，係於95年10月4 日繫屬於本院，有本院收狀章之
    記載可查，依前開意旨，此部分應為不受理判決之諭知。
丙、本院的其他意見：
一、被告庚○○另於95年3 月8 日，侵入第3 人張世修位於台北
    縣蘆洲市住家，竊取張世修的現金、信用卡等物之竊盜行為
    （已經台灣板橋地方法院檢察署起訴，並經台灣板橋地方法
    院判處有期徒刑10月確定），與其在本件95年5 月5 日所為
    的2 次竊盜行為，時間相距近2 個月，前者係被告庚○○單
    獨為之，本件係與己○○、戊○○共犯，前者係侵入住宅竊
    取財物，本件係竊取路邊的自小客車、電纜線，犯罪情節亦
    有出入，衡情本件竊盜行為，應是被告庚○○臨時起意而為
    ，與上開經判處有期徒刑10月之刑事案件，難認有裁判上一
    罪關係，本院應依法審判。
二、被告己○○另案涉嫌與第3 人劉惠、不詳姓名成年男子於
    95年2 月4 日凌晨4 時許，在台北縣淡水鎮○○路300 號，
    持槍強盜何詩彬、張懿涵的自小客車、手錶、行動電話等財
    物之行為（已經台灣板橋地方法院檢察署起訴，並於95年5
    月9 日繫屬於台灣板橋地方法院，現由該院95年度重訴字第
    23 號 刑事案件審理中），與其在本件95年5 月5 日所犯之
    強盜行為間，時間相隔3 個月，共同犯罪行為人且不相同，
    空間上亦有相當距離，由被告己○○是先竊得自小客車後，
    再竊取電纜線，原打算將電纜線售予回收場，到回收場後改
    變心意，起意強盜財物等犯罪情節觀察，被告己○○應係臨
    時起意為本件強盜犯行無誤，與上開台灣板橋地方法院檢察
    署起訴案件，無裁判上一罪關係，應依法審判，併予指明。
丁、適用法律的依據：
一、程序法方面：
    刑事訴訟法第第299條第1項前段、第303條第7款。
二、實體法方面：
    刑法第2 條第1 項前段、第28條、第55條前段、第47條第1
    項、第321 條第1 項第3 款、第4 款、第330 條第1 項、第
    38 條 第1 項第2 款、修正前刑法第56條、第51條第5 款。
中    華    民    國    95    年    12    月    21    日
                  刑事第四庭審判長法  官  杜惠錦
                                  法  官  朱瑞娟
                                  法  官  蘇嫊娟
以上正本證明與原本無異。
如對本判決不服應於判決送達後10日內，向本院提出上訴狀。
                                  書記官  陳慧玲
中    華    民    國    95    年    12    月    25    日
附錄本案論罪科刑法條：
中華民國刑法第321條
犯竊盜罪而有左列情形之一者，處 6 月以上、 5 年以下有期徒
刑：
一  於夜間侵入住宅或有人居住之建築物、船艦或隱匿其內而犯
    之者。
二  毀越門扇、牆垣或其他安全設備而犯之者。
三  攜帶兇器而犯之者。
四  結夥三人以上而犯之者。
五  乘火災、水災或其他災害之際而犯之者。
六  在車站或埠頭而犯之者。
前項之未遂犯罰之。
中華民國刑法第330條
犯強盜罪而有第321 條第1 項各款情形之一者，處7 年以上有期
徒刑。
前項之未遂犯罰之。


司法院資訊處製作；財團法人民間司法改革基金會備份。
